臺灣高等法院民事裁定
110年度聲字第628號
聲  請  人  甲兼辛承受訴訟人      
            乙兼辛承受訴訟人    
            丙即辛承受訴訟人    
            丁即辛承受訴訟人  
            戊即辛承受訴訟人      
            己即辛承受訴訟人       
            庚即辛承受訴訟人（真實姓名、住所均詳卷附證物
            袋內對照表）
共      同
訴訟代理人  張庭禎律師
            薛西全律師  
上列聲請人因與相對人王文忠、唐廖秀、莊寬裕、劉秉郎、陳桂
丹、蘇建和、黃月女、劉張阿桃、蘇建忠、蘇建文、莊林勳間請
求侵權行為損害賠償事件（本院109年度重上更一字第154號），
聲請法官迴避，本院裁定如下：
    主  文
聲請駁回。
    理  由
一、聲請意旨略以：其等為本院109年度重上更一字第514號請求
    侵權行為損害賠償事件（下稱系爭事件）程序中之上訴人，
    因對造（即系爭事件之被上訴人）訴訟代理人陳鵬光律師係
    財團法人民事訴訟法研究基金會董事暨會員，該基金會董事
    沈冠伶是台灣大學（下稱台大）特聘教授，並曾任西元2017
    年3月至2019年7月台大法律學院副院長。另沈冠伶教授於西
    元2020年12月14日在台灣法學第405期發表一篇文章「刑事
    判決對民事訴訟之影響--最高法院相關裁判之評析」，該文
    章竟具體而實地再三指摘最高法院108年度台上字第1437號
    民事判決，並率就該判決之發回意旨多所評論批判，更敘及
    文書證據（自白或供述）、警訊筆錄、偵查筆錄與鑑定證據
    等關鍵疑義，然該最高法院108年度台上字第1437號民事判
    決係將系爭事件之前審判決發回之判決，詎沈冠伶教授罔顧
    學術研究應超然、公正而獨立，乃竟急切並貿然針對上開判
    決有拘束本院裁判認定之發回要旨，公開發表厲詞之批駁評
    析，著實難不令人懷疑其莫非是要為被上訴人量身定做，並
    企以影響或指導實務，意圖促成法院作出其等刑事既已無罪
    、民事自當免責之裁判？甚且，沈冠伶教授前開評述確已為
    被上訴人援引作系爭事件訴訟攻防之重要參考文件。而系爭
    事件準備程序中，承審審判長胡宏文法官適巧於民國110年6
    月16日經台大法律學系課程委員會第二次會議通過僅由「課
    程助教」出面提案109-2學期受聘為民事審判實務與法律文
    書寫作之授課教師。易言之，承審審判長法官業於今年中獲
    聘為台大教師，遂與專任民事訴訟法教席之前副院長沈冠伶
    教授有同事之誼，外觀上自難不啟人就其執行審判職務時恐
    有生偏頗之疑慮，是以為避免因彼此共事切磋、人情私誼顧
    忌所牽礙，致使法院日後作出之裁判結果迭遭物議，非難法
    院係受外在不當之強勢操弄，故聲請系爭事件之承審審判長
    胡宏文法官迴避等語。
二、按「法官有下列各款情形之一者，應自行迴避，不得執行職
    務：法官或其配偶、前配偶或未婚配偶，為該訴訟事件當
    事人者。法官為該訴訟事件當事人八親等內之血親或五親
    等內之姻親，或曾有此親屬關係者。法官或其配偶、前配
    偶或未婚配偶，就該訴訟事件與當事人有共同權利人、共同
    義務人或償還義務人之關係者。法官現為或曾為該訴訟事
    件當事人之法定代理人或家長、家屬者。法官於該訴訟事
    件，現為或曾為當事人之訴訟代理人或輔佐人者。法官於
    該訴訟事件，曾為證人或鑑定人者。法官曾參與該訴訟事
    件之前審裁判或仲裁者。」、「遇有下列各款情形，當事人
    得聲請法官迴避：法官有前條所定之情形而不自行迴避者
    。法官有前條所定以外之情形，足認其執行職務有偏頗之
    虞者。」，民事訴訟法第32條、第33條分別定有明文。又所
    謂法官執行職務有偏頗之虞，係指法官對於訴訟標的有特別
    利害關係，或與當事人之一造有密切之交誼或其他情形，客
    觀上足疑其為不公平之審判者而言。若僅憑當事人之主觀臆
    測，或不滿意法官進行訴訟遲緩，或認法官指揮訴訟欠當，
    則不得謂其有偏頗之虞（最高法院69年台抗字第457號民事
    判例意旨參照）。又聲請迴避之原因，依同法第34條第2項
    、第284條之規定，應提出能即時調查之證據以釋明之。
三、經查，聲請人聲請系爭事件承審審判長法官迴避，雖提出陳
    鵬光律師簡介、沈冠伶教授簡介、教師經歷、台大法律學系
    課程委員會109-2學期第二次會議紀錄等影本（見本院卷第9
    至15頁），然依其所舉事由，係以沈冠伶教授與系爭事件之
    被上訴人訴訟代理人陳鵬光律師均係財團法人民事訴訟法研
    究基金會董事，沈冠伶教授前開評述已為陳鵬光律師援引作
    系爭事件訴訟攻防之重要參考文件，而承審審判長胡宏文法
    官與沈冠伶教授，又均在台大任教，有同事之誼，因而主觀
    臆測該承審審判長法官處理系爭事件有偏頗之虞。但沈冠伶
    教授並非系爭事件之當事人，且上述文章既為已公開發表之
    著作，任何人包括陳鵬光律師在合理範圍內，均得引用，惟
    該文章之見解並不能拘束法院，則以承審審判長法官與沈冠
    伶教授同在台大教書之情形，難謂已足認定承審審判長法官
    客觀上執行職務有偏頗之虞。聲請人復未釋明該承審審判長
    法官對系爭事件有何特別利害關係，或與當事人之一造有密
    切之交誼或嫌怨，或基於其他情形客觀上足疑其為不公平之
    審判，依上開說明，自難僅憑其主觀上之臆測，而認定該承
    審審判長法官執行職務有偏頗之虞。綜上所述，聲請人主張
    系爭事件承審審判長法官執行職務有偏頗之虞，應予迴避等
    語，非有理由，應予駁回。
四、爰裁定如主文。
中　　華　　民　　國　　111 　年　　1 　　月　　5 　　日
                  民事第十九庭  
                      審判長法  官  魏麗娟 
                            法  官  潘進柳 
                            法  官  郭佳瑛
正本係照原本作成。
如不服本裁定，應於收受送達後10日內向本院提出抗告狀，並應
繳納抗告費新臺幣１千元。
中　　華　　民　　國　　111 　年　　1 　　月　　5 　　日
　　　　　　　　　　　　　
　　　　　　　　　　　　　  書記官  黃麗玲